【裁判字號】    98,裁,713
【裁判日期】    980319
【裁判案由】    違反道路交通管理處罰條例
【裁判全文】
最  高  行  政  法  院  裁  定
                                       98年度裁字第713號
上  訴  人  永晴通運股份有限公司
代  表  人  甲○○
訴訟代理人  鄭錦堂律師
            李保祿律師
被 上訴 人  臺北市監理處
代  表  人  乙○○
訴訟代理人  蔡進良律師
上列當事人間違反道路交通管理處罰條例事件，上訴人對於中華
民國96年1月25日臺北高等行政法院93年度訴字第3416號判決，
提起上訴，本院裁定如下：
    主  文
上訴駁回。
上訴審訴訟費用由上訴人負擔。
    理  由
一、按對於高等行政法院判決之上訴，非以其違背法令為理由，
    不得為之，行政訴訟法第242條定有明文。依同法第243條第
    1項規定，判決不適用法規或適用不當者，為違背法令；而
    判決有同條第2項所列各款情形之一者，為當然違背法令。
    是當事人對於高等行政法院判決上訴，如依行政訴訟法第24
    3條第1項規定，以高等行政法院判決有不適用法規或適用不
    當為理由時，其上訴狀或理由書應有具體之指摘，並揭示該
    法規之條項或其內容；若係成文法以外之法則，應揭示該法
    則之旨趣；倘為司法院解釋或本院之判例，則應揭示該判解
    之字號或其內容。如以行政訴訟法第243條第2項所列各款情
    形為理由時，其上訴狀或理由書，應揭示合於該條項各款之
    事實。上訴狀或理由書如未依此項方法表明，或其所表明者
    與上開法條規定不合時，即難認為已對高等行政法院判決之
    違背法令有具體之指摘，其上訴自難認為合法。
二、本件上訴人對於高等行政法院判決上訴，主張：（一）原判
    決認定被上訴人知有撤銷原因時起已逾2年始為本件原處分
    ，則被上訴人依法本不得再為本案系爭撤銷牌照之處分。原
    判決一方面認定已逾2年除斥期間，另一方面竟又以被上訴
    人民國（下同）91年7月12日北市監三字第9137677400號函
    處分實屬行政程序法第117條所定撤銷核發牌照處分，難謂
    被上訴人怠於行使撤銷權而逾越行政程序法第121條所定2年
    除斥期間，原判決顯有不當適用行政程序法第121條第1項2
    年除斥期間之違誤外，亦顯有理由矛盾之處。又被上訴人前
    開91年7月12日函處分既經撤銷，依行政程序法第118條前段
    規定，溯及既往失效，即應視同不存在，原判決仍謂「不影
    響其法律性質實屬行政程序法第117條所定行政機關本於裁
    量職權撤銷前所為違法核發牌照處分」云云，顯視同法第11
    8條如同具文，原判決實有重大違誤。（二）行政程序法對
    該法第121條第1項2年除斥期間並無延長之規定，則時間經
    過後，行政機關自不得依同法第117條前段規定，撤銷違法
    行政處分。原審卻透過解釋方式而延長法定除斥期間，有判
    決不依法令之違誤，且違反司法機關權限。況依原判決所為
    解釋，豈非表示任何人接受行政處分，均不應提出行政救濟
    手段，否則倘行政救濟勝訴，反延長除斥期間，豈非有違依
    法行政。（三）系爭車輛之合法進口與貨物稅完(免)稅證明
    書，係客觀存在，道路交通安全規則第17條所欲維護之公益
    目的(車輛合法來歷及稅捐目的)，實質上並無受損，只是華
    東公司向被上訴人申領牌照所具者，非凱楠股份有限公司所
    持真正證明書而已，受損者乃凱楠股份有限公司，與上述公
    益無涉。而上開車輛亦經依道路交通安全規則第39條所定共
    29項安全及空氣污染標準之實際檢驗通過，即該車輛之實體
    設備均符合法令所定安全及衛生標準無訛，系爭車輛行駛於
    道路或載客也無礙於公共利益之可能。又所謂車籍資料，係
    記載某號碼車牌車輛之登記所有人為何，與實際所有權人屬
    誰無涉。是本件被上訴人於核發系爭車牌時所為之車籍記錄
    並無不正確之情。是以，撤銷原核發車牌之處分並無原審所
    認定之公益可資維持。且被上訴人最初核發新領車牌之行政
    處分之際，上訴人並非申請人，上訴人顯係事後始善意受讓
    系爭車輛，並無行政程序法第119條第2款所稱「對重要事項
    提供不正確資料或為不完全陳述」，原審仍認定上訴人有信
    賴不值保護之情，而駁回上訴人所為之請求，顯亦有判決理
    由矛盾之違誤云云。上訴意旨雖以該判決違背法令為由，惟
    本院核其上訴理由，係就原審取捨證據，認定上訴人所有之
    A3-770、A3-771、A3-781號營業遊覽大客車，原申領牌照時
    所檢附之車輛進口貨物稅完（免）稅證明書係偽造，即係以
    不實證件矇領牌照，違反當時道路交通管理處罰條例第12條
    規定，故被上訴人既為車輛登記管理機關，將上開車輛核發
    牌照之處分予以撤銷，於法並無違誤等事實之職權行使，指
    摘其為不當，並非具體表明原判決有何合於不適用法規、適
    用法規不當、或行政訴訟法第243條第2項所列各款之情形，
    難認對該判決之如何違背法令已有具體之指摘。依首開規定
    及說明，應認其上訴為不合法。
三、據上論結，本件上訴為不合法。依行政訴訟法第249條第1項
    前段、第104條、民事訴訟法第95條、第78條，裁定如主文
    。
中    華    民    國    98    年    3     月    19    日
                    最高行政法院第三庭
                        審判長法官  高  啟  燦
                              法官  胡  方  新
                              法官  王  德  麟
                              法官  黃  合  文
                              法官  吳  慧  娟
以  上  正  本  證  明  與  原  本  無  異
中    華    民    國    98    年    3     月    23    日
                              書記官  邱  彰  德


司法院資訊處製作；財團法人民間司法改革基金會備份。
